【裁判字號】    99,財管,6
【裁判日期】    990519
【裁判案由】    選任遺產管理人
【裁判全文】
臺灣宜蘭地方法院民事裁定               99年度財管字第6號
聲  請  人  台新國際商業銀行股份有限公司
法定代理人  戊○○
非訟代理人  己○○
上列聲請人聲請選任遺產管理人事件，本院裁定如下：
    主  文
選任林健智律師為被繼承人乙○○（男，民國○○年○○月○○日生，
身分證統一編號：Ｚ000000000號，民國98年9月11日死亡，生前
最後住所：宜蘭縣宜蘭市○○路○段169號）之遺產管理人。
准對被繼承人乙○○之繼承人為承認繼承之公示催告。
被繼承人乙○○之繼承人，應自前項公示催告最後登載新聞紙之
日起七個月內承認繼承，上述期限屆滿，無繼承人承認繼承時，
被繼承人乙○○之遺產，於清償債權並交付遺贈物後，如有剩餘
即歸屬國庫。
聲請費用由被繼承人乙○○之遺產負擔。
    理  由
一、按先順序繼承人均拋棄其繼承權時，由次順序之繼承人繼承
    ，其次順序繼承人有無不明或第四順序之繼承人均拋棄其繼
    承權者，準用關於無人承認繼承之規定，民法第1176條第6
    項定有明文。又繼承開始時，繼承人之有無不明，而無親屬
    會議或親屬會議或親屬會議未於一個月內選定遺產管理人者
    ，利害關係人得聲請法院選任遺產管理人，並由法院依公示
    催告程序，定六個月以上之期限，公告繼承人，命其於期限
    內承認繼承，民法第1177條、第1178條亦規定甚明。
二、本件聲請意旨略以：聲請人對被繼承人乙○○有借款債權，
    被繼承人已於民國98年9月11日死亡，其繼承人包括配偶甲
    ○○、子女丙○○、丁○○、兄弟姊妹吳光國、吳光富、吳
    秀蘭、辛吳秀香及吳秀全均拋棄繼承，並經本院核定准予備
    查在案；聲請人既為被繼承人之債權人，自屬利害關係人，
    為實現債權，爰聲請法院選任被繼承人乙○○之遺產管理人
    等語。
三、上開事實，有借款借據暨約定書、他項權利證明書、動撥申
    請書、抵押權設定契約書、本院民事庭函（以上均影本）、
    新、舊式戶籍謄本等件在卷可佐，並經本院依職權調閱98年
    度司繼字第276、282、294、299、323號拋棄繼承事件卷宗
    查核屬實，聲請人之主張，應堪信為真實。故本件繼承開始
    時，既有繼承人出面拋棄繼承，且法定繼承人均拋棄繼承權
    ，其情形應與民法第1176條第6項「其次順序繼承人有無不
    明或第四順序之繼承人均拋棄其繼承權者」之構成要件相當
    ，應準用無人承認繼承之規定，法院自有依利害關係人之聲
    請選任被繼承人之遺產管理人之必要。再者，本件聲請人對
    被繼承人乙○○有借款債權，自屬利害關係人無疑，故聲請
    人聲請法院為被繼承人選任遺產管理人合於首開法條規定，
    應予准許。
四、聲請人陳述希望本院選任律師或國有財產局擔任被繼承人乙
    ○○之遺產管理人。經查，國有財產局台灣北區辦事處宜蘭
    分處派員到庭表示，因被繼承人之遺債大於遺產，故國有財
    產局無意願擔任遺產管理人；又被繼承人之配偶甲○○、子
    女丙○○、丁○○均具狀表示無意願擔任遺產管理人，本院
    因認選任拋棄繼承之人擔任遺產管理人，衡情實難期待其等
    能善盡遺產管理人之職責；再本院函詢宜蘭律師公會，經公
    會函復推薦由林健智律師擔任本件遺產管理人，此有宜蘭律
    師公會99年5月11日（99）宜律漳字第99049號函1件附卷可
    稽。綜上，本院認由林健智律師擔任乙○○之遺產管理人較
    為適當，爰選任林健智為乙○○之遺產管理人，並依公示催
    告程序，定七個月之期限，公告不明之繼承人於期限內承認
    繼承。
五、依非訟事件法第21條第2項、民事訴訟法第78條，裁定如主
    文。
中    華    民    國    99    年    5     月    19    日
                  臺灣宜蘭地方法院家事法庭
                      法  官  周健忠
以上正本與原本無異。
如不服本裁定，應於裁定送達後10日內向本院提出抗告狀（應附
繕本）。
中    華    民    國    99    年    5     月    19    日
                      書記官  姚國華

司法院資訊處製作；財團法人民間司法改革基金會備份。
